台灣板橋地方法院民事判決　　　　　　　九十三年度婚字第一一一八號
　　原　　　告　甲○○
　　被　　　告　乙○○
右當事人間請求離婚事件，前經本院於民國九十三年十月一日言詞辯論終結，茲本院
判決如左：
    主    文
准原告與被告離婚。
訴訟費用由被告負擔。
    事實及理由
一、原告主張兩造自民國五十七年十月二十五日結婚以來，家中經濟大權皆掌握在被
    告中，原告之日常生活費用全由被告依個人主觀上喜好認定，不容原告或他人置
    喙，例如原告每天料理三餐之食材皆由被告親自至市場購買，從不給原告零用錢
    ，而待子女三人陸續出生就學讀書，被告雖有給原告日常生活費用，但數目極少
    且附加規定：如小孩不用便當時，每天含菜錢只給原告三百元作為生活費用；如
    小孩須帶便當時，每天含菜錢則給原告五百元作為生活費用；如小孩住校不在家
    時，則分文不給。以至原告常常須省吃儉用應付小孩之將來成長及教育所需增加
    開銷費用，被告無奈以家庭代工謀取報酬，有時因生病無法代工無錢買要或看醫
    生時，被告見狀亦謂他也沒錢可供原告買藥或看醫生，甚而於健保制度實施後，
    健保費用亦是由原告從庭代工所賺取微薄報酬中自行支付，被告根本未替原告繳
    過任何費用，連原告想用自己辛苦所賺之錢去學開車或為健身而至社區舉辦之媽
    媽教室學習土風舞課程，皆會遭受被告污衊「你要去給教練睡覺才考得上」或是
    「你要去讓男人睡或是找男人（即討客兄之意）」。更過分是當兒子結婚時，被
    告竟向原告謂：若原告之親戚朋友要來參加喜宴時，則該部分須由原告自行負擔
    喜宴辦桌費用，簡直將原告當作外人，令原告深感心痛而感嘆不已。而原告於九
    十二年八月中旬發現被告有婚外情之行為，然因顧及被告面子未當場拆穿，但自
    被告發覺其醜事被發覺後，遂腦羞成怒於同年十月十七日晚上藉口求歡並出手抓
    原告之下體而被拒後，即動手毆打原告，待原告往外逃跑時又被被告拉回痛毆直
    到原告對外呼救，當時住對面之外甥媳婦葉日梅及其丈夫聽聞而趕至現場目睹並
    阻止被告之暴力行為，另鄰居因聽到吵架呼救聲而報警。嗣後原告怕再受被告之
    暴力行為，因而搬至另一處所即板橋市○○街二二號處居住，自此被告更是變本
    加厲對原告惡言相向，例如：「一見面就對原告用輕薄舉止挑逗」、或謂「晚上
    來跟我睡覺，我就給你兩百元」、或謂「出門找客兄」、「沒人要啦，去隔壁的
    老豬哥看要不要你」等諸如此類侮辱亂罵羞辱原告，原告深切覺悟而為結束此段
    痛苦婚姻，不僅鼓起勇氣跟蹤被告且在家中裝錄音機以利收集證據，而因在同年
    十一月三日有錄到被告與外遇對象在電話中所講曖昧之內容，為此原告主張依民
    法第一千零五十二條第一項第三款夫妻一方受他方不堪同居之虐待及同條第二項
    有難以維持婚姻之重大事由訴請離婚，並就上開主張之離婚事由，只要其中之一
    有理由，即請求鈞院加以判決准予離婚。
二、被告則以；現在不同意離婚，原告狀載都是假的。年紀這麼大了，沒有必要離婚
    ，家裡的孩子都成家立業，親戚朋友也很多，離婚實在沒面子，也對不起小孩。
    至於證人葉日梅所證之言都是假的，是證人與原告製造的；另原告所提之錄音帶
    及譯文只是被告跟一般朋友講話，只是原告翻譯太差，都是被告在唱歌的語句，
    。被告從來沒有打過原告，都是原告製造的，並庭呈被告唱的山歌的歌詞語句云
    云置辯。
三、查兩造係夫妻關係，現婚姻關係仍存續中，有原告所提兩造
    原告主張兩造婚後，即因經濟上之家庭費用管理及被告未適當給原告生活零用，
    而生有互動不睦之事，原告為謀家庭子女教育支出而為家庭代工，然連原告想用
    自己辛苦家庭代工所賺之錢去學開車或為健身而至社區舉辦之媽媽教室學習土風
    舞課程，皆會遭受被告污衊「你要去給教練睡覺才考得上」或是「你要去讓男人
    睡或是找男人（即討客兄之意）」。而於民國九十二年十月十七日（應為十六日
    之誤載）晚上被告並有動手毆打原告，經原告往外逃跑時又被被告拉回痛毆直到
    原告對外呼救，當時住對面之外甥媳婦葉日梅及其丈夫聽聞而趕至現場目睹並阻
    止被告之暴力行為，另鄰居因聽到吵架呼救聲而報警。嗣後原告怕再受被告之暴
    力行為，因而搬至另一處所即板橋市○○街二二號處居住，雙因而方分居迄今，
    原告為此深切覺悟而為結束此段痛苦婚姻，乃鼓起勇氣跟蹤被告且在家中裝錄音
    機以利收集證據，而因在同年十一月三日錄到被告與外遇對象在電話中所講曖昧
    之內容等情，除據原告提出錄音帶及譯文為憑外，並提出其於該九十二年十月十
    六日二十三時經以發生家庭暴力為台北縣政府警察局板橋分局受理家庭暴力案件
    調查紀錄表為外，參以該證人即葉日梅到庭所證：「（問：你今日到庭要證明何
    事？）我要證明我舅舅有毆打我舅媽，平常也沒有給她生活費，就我所知就是這
    樣。」、「（問：你舅舅毆打你舅媽，你何時看過？看過幾次？）我看過一次，
    聽我舅媽說是很多次，我看過的是在去年十月十六日晚上，他毆打我舅媽，我不
    清楚什麼事，打得很大聲，鄰居都圍過去他們家，也有請警察去，那時我叫我舅
    舅不要打她，我舅舅說打給她死，後來到警察局去做筆錄。」、「（問：你說平
    常沒有給你舅媽生活費，具體情形如何？從我七十三年結婚後，陸陸續續我就聽
    我舅媽說，一個小孩就是我舅舅給我舅媽壹佰元，三個小孩一天就給她三百元，
    給他們吃飯錢。」、「（問：你知道原告有用自己的錢，要去學開車或是土風舞
    ，被告會辱罵舅媽嗎？）開車的事情我知道，那時原告要跟被告要錢，被告不給
    ，我舅媽跟我借，他就說女孩沒必要學開車，有沒有罵她什麼話，我記不得。但
    是我曾經聽我舅舅罵我舅媽說你要去討客兄。」、「（問：是在什麼情況？次數
    多不多？）常常聽到，只要原告出門，就跟她這樣講。」、「（問：學土風舞的
    事，你知道嗎？）我不知道。我只知道，我們兩個要去學唱歌，他就罵說不正當
    的女孩才會去學。」、「（問：你知道現在他們有住在一起嗎？）自從去年十月
    被打這次後，只要我舅舅回到家，有一點小動作，我舅媽就會恐懼，她在恐懼之
    下搬到我舅媽大勇街的住處，跟兒子媳婦住在一起。」、「（問：搬過去以後，
    他們互動的情形如何？）我有聽我舅媽說我舅舅還是會去找她，之前有一次她有
    打電話跟我哭訴說我舅舅晚上打電話去騷擾他，警察有去。」等語足佐，此有本
    院九十三年十月一日言詞辯論筆錄為證，被告空言否認該證人所為證言，實難為
    有利之斟酌，而其所辯以該原告所提錄音帶譯文為其與一般朋友講話，為唱山歌
    之歌詞語云云，不僅顯與該錄音帶譯文內容有距，實難為同一事而並提，此觀原
    告上開所提男女通話對應之詞及其內容觀之，被告所辯顯為迴護之飾詞，難加採
    信，是本院綜上事證，原告上開部分之主張已堪信為真實。
四、按我國民法第一千零五十二條第二項前段規定：「有前項以外之重大事由，難以
    維持婚姻者，夫妻之一方得請求離婚。」，其目的在使夫妻請求裁判離婚之事由
    較富彈性。又婚姻係以夫妻之共同生活為目的（民法第一千零一條規定），配偶
    應互相協力保持其共同生活之圓滿及幸福。查兩造婚後，即因經濟上之家庭費用
    管理及被告未適當給原告生活零用，而生有互動不睦之事，然於原告為謀家庭子
    健身而至社區舉辦之媽媽教室學習土風舞課程，詎仍遭受被告言語污衊相向，而
    於九十二年十月十六日晚上復生被告動手毆打原告，嗣經原告往外逃跑時又遭被
    告拉回痛毆直到原告對外呼救，幸經外甥媳婦葉日梅及其丈夫聽聞而趕至現場目
    睹並阻止被告之暴力行為，嗣原告因懼再受被告之暴力行為，因而搬至另一處所
    即板橋市○○街二二號處居住，雙方因此分居迄今，原告為此深切覺悟而為結束
    此段痛苦婚姻並於同年十一月三日錄到被告與女子在電話中所講曖昧之內容等情
    ，此已如前理由事證所認。依該婚姻乃一男一女之兩性結合，以組織家庭，共同
    生活為目的，本院審以兩造間以該被告上開本院所認之行徑而，就客觀夫妻關係
    上應存之基本相互扶持、信賴與尊重對待，甚而對於家庭生活經濟照顧之相互扶
    持之義務，實有因該被告之行徑而生重大之創擊，衡以該原告所受暴力事件而造
    成兩造分居迄今亦已年餘，夫妻關係名存而實亡，兩造客觀上實已因該上情而足
    以破壞該婚姻共同生活之基礎與目的而達於難以繼續維持婚姻之重大事由，從而
    衡以該事由並非原告一方而致之，揆諸上揭法條規定，本件原告據以訴請判決離
    婚，依法即無不合，應予准許。至原告雖另有以遭不堪同居虐待之事由訴請離婚
    云云，然此姑不論原告是否已證明該被告有實施客觀上達不堪同居之虐待程度，
    然此核與本案判決結果無涉，而原告亦經表明就所主張離婚之事由，只要其中之
    一有理由，即請求本院加以判決准予離婚，是就此部分本院即無庸再加審認，特
    此敘明。
五、至原告起訴狀所陳；渠等因婚後原告每天料理三餐之食材皆由被告親自至市場購
    買，被告從不給原告零用錢，而待子女三人陸續出生就學讀書，被告雖有給原告
    日常生活費用，但數目極少且附加規定等情。及其所陳兩造兒子結婚時，被告竟
    向原告謂若原告之親戚朋友要來參加喜宴時，則該部分須由原告自行負擔喜宴辦
    桌費用，將原告當作外人。另原告所稱有於九十二年八月中旬發現被告有婚外情
    之行為，然因顧及被告面子未當場拆穿及兩造分居後被告有是變本加厲對原告惡
    言相向以該「一見面就對原告用輕薄舉止挑逗」、或謂「晚上來跟我睡覺，我就
    給你兩百元」、或謂「出門找客兄」、「沒人要啦，去隔壁的老豬哥看要不要你
    」等諸如此類侮辱亂罵羞辱原告等情，此均經被告否認，而原告就此亦未能舉證
    以實其此等部份之主張，依法即難採信，惟此仍無礙核與本案判決結果所認，特
    此敘明。
六、據上論結，本件原告之訴為有理由，爰依民事訴訟法第七十八條判決如主文。
中　　　華　　　民　　　國　　九十三　　年　　　十　　　月　　二十一　　日
                                臺灣板橋地方法院家事法庭
                                    法  官  楊志勇
右正本證明與原本無異
如對本判決不服，須於收受判決正本後二十日內向本院提出上訴狀（須按他造人數附
繕本）。
中　　　華　　　民　　　國　　九十三　　年　　　十　　　月　　二十一　　日
                                    書記官  林政佑
